【裁判字號】    96,易,5275
【裁判日期】    980123
【裁判案由】    加重竊盜
【裁判全文】
臺灣臺中地方法院刑事判決              96年度易字第5275號
公  訴  人  臺灣臺中地方法院檢察署檢察官
被      告  乙○○
上列被告因加重竊盜案件，經檢察官提起公訴（96年度偵續字第
190號），本院判決如下：
    主    文
乙○○無罪。
    理    由
一、本件公訴意旨略以：被告乙○○與告訴人丙○○原係同居之
    男女朋友，二人於民國九十三年五月間結束同居關係並勞燕
    分飛後，被告乙○○竟意圖為自己不法之所有，於九十四年
    十月間某日晚間八時許，趁告訴人丙○○出國之際，藉其留
    存之告訴人丙○○所有位於台中市○區○○路一二五巷十一
    號（起訴書誤為十二號）住處（下稱建國路住宅）之鑰匙，
    進入前開住宅，竊取其內之洗衣機、音響喇叭及按摩椅等物
    （下稱系爭物品）。嗣告訴人丙○○於同年十一月八日返國
    後發現家中遭竊，經鄰居己○○告知曾於上開時、地，撞見
    被告乙○○將系爭物品運至小貨車上，遂報警而循線查悉上
    情。因認被告涉有刑法第三百二十一條第一項第一款之於夜
    間侵入住宅竊盜罪嫌等語。
二、按犯罪事實應依證據認定之，無證據不得認定犯罪事實；又
    不能證明被告犯罪者，應諭知無罪之判決，刑事訴訟法第一
    百五十四條第二項、第三百零一條第一項分別定有明文。次
    按告訴人之告訴，係以使被告受刑事訴追為目的，是其陳述
    是否與事實相符，仍應調查其他證據以資審認，最高法院著
    有五十二年台上字第一三００號判例要旨可供參照。另事實
    之認定，應憑證據，如未能發現相當證據，或證據不足以證
    明，自不能以推測或擬制之方法，以為裁判基礎；又所謂認
    定犯罪事實之證據，係指足以認定被告確有犯罪行為之積極
    證據而言，而認定犯罪事實所憑之證據，雖不以直接證據為
    限，間接證據亦包括在內，然而無論直接或間接證據，其為
    訴訟上之證明，須於通常一般人均不致有所懷疑，而得確信
    其為真實之程度，始得據之為有罪之認定，倘其證明尚未達
    到此一程度，而有合理懷疑存在時，事實審復已就其心證上
    理由予以闡述，敘明其如何無從為有罪之確信，因而為無罪
    之判決，尚不得任意指為違法，亦有最高法院二十九年上字
    第三一０五號、四十年台上字第八六號、七十六年台上字第
    四九八六號判例要旨可供參酌。
三、公訴人認被告乙○○涉犯上開刑法加重竊盜罪嫌，無非係以
    告訴人丙○○於警詢及偵查中指訴及證人己○○、甲○○於
    偵查中證述明確，並有失竊現場照片、洗衣機發票、音響（
    東元家電製品）之保證書、休閒家按摩躺椅之收件人封面等
    附卷足憑為其主要論據。訊據被告乙○○固坦承有於利用其
    留存之系爭建國路住宅鑰匙進入該址，並取走系爭物品，惟
    堅決否認有何加重竊盜犯行，並辯稱：系爭物品皆為伊所購
    買，伊僅是取回自己所有之物而已；況系爭物品雖放置於建
    國路住宅，惟該住宅與伊擔任負責人之明峮有限公司（下稱
    明峮公司）所有之台中市○○路十一號建物（下稱中正路建
    物）相通，故其當時亦擁有建國路住宅之所有權，益徵系爭
    物品確為伊所有，是以伊並非係侵入他人住宅竊取他人之物
    等語。
四、經查：
（一）告訴人丙○○於九十七年十月八日本院審理時明白證稱：
      伊與被告乙○○同居時間係八十五年年底至九十三年五月
      間，且告訴人丙○○與被告乙○○二人於八十六年六月間
      生下一子，嗣於九十年十二月二十四日由被告認領（仍姓
      陳），又於九十二年十一月十日約定改從父姓（姓戚），
      此有被告自八十二年六月九日迄今設籍於台中市○區○○
      路十一號十二樓之一之全戶戶籍資料查詢結果一份在卷可
      稽，而告訴人丙○○於九十七年十月八日本院審理時亦證
      稱：（台中市○○○路十一號十二樓之一是七十六年開始
      蓋，到七十七年十月完工，之後就住在該址，（台中市○
      區○○○路一二五巷十一號是七十八年加蓋的，此址只有
      兩層樓，八十二年至八十六年間，建國路一樓是辦公室，
      二樓是我兒子、女兒住，八十六年間中正路租給別人，伊
      才搬到建國路二樓，就一直住在那裡，到九十五年底才將
      建國路賣給別人等語，由上開證詞可見，被告至遲應於八
      十六年間起即與告訴人同住於台中市○區○○路一二五巷
      十一號，最少居住至告訴人所稱之九十三年五月間為止，
      惟依證人戊○○（註：係於八十八年十一月一日向告訴人
      丙○○承租明峮公司之實際經營者；復於九十二年十月一
      日向明峮公司當時之法定代理人即被告乙○○訂定租賃契
      約，最後一直經營至九十五年十二月三十一日才真正結束
      營業。）於九十七年十二月十二日本院審理時之證詞【（
      被告問：你在九十五年初時，我是否還在飯店後面加蓋的
      房子那邊（指上開建國路一二五巷十一號）進出，而且請
      你到該房子討論飯店的事情？）是。】可知，被告乙○○
      甚且至九十五年年初仍在上開建國路一二五巷十一號處自
      由進出。是以被告縱有於公訴人所指之九十四年十月間某
      日晚上八時許進入台中市○區○○路一二五巷十一號，則
      被告主觀、客觀上是係於夜間侵入他人住宅，實有相當之
      疑義？
（二）再者，告訴人丙○○於九十六年九月二十六日檢察官偵查
      時證稱：「（檢察官問：失竊物品為何？）音響喇叭、洗
      衣機及按摩椅，這三樣東西都放在建國路一二五巷十一號
      住處之二樓，建國路與中正路是相通，可是有門有鎖，是
      獨立的，我無法申請建國路住處是我所有之證明。當初起
      造人是我前夫，起造的是中正路，建國路是加建的，有獨
      立門牌號。音響喇叭、洗衣機及按摩椅購買日期就是如發
      票日期所載，九十三年一月購買時我與乙○○還是同居關
      係，發票上之統編是公司的，有時公司也會用到洗衣機，
      所以我報公司帳，發票上是打公司統一編號，我私人也有
      使用該洗衣機，我私人用與公司用是一半一半。當時買洗
      衣機時公司負責人是乙○○．．．」等語；告訴人丙○○
      於九十七年十月八日本院審理時復證稱：「系爭洗衣機是
      九十三年買的，日期要看發票（註：發票上日期為九十三
      年一月九日，見九十六年度偵續字第一九０號偵查卷第十
      頁）；按摩椅是更前面買的（註：告訴人丙○○於九十五
      年九月二十九日偵查時供稱是九十二年間買的）；喇叭是
      九十三年換的（註：告訴人丙○○於九十五年九月二十九
      日偵查時供稱是九十二年間買的）等語，是以，依告訴人
      丙○○所供稱之其與被告乙○○同居時間係八十五年年底
      至九十三年五月之將近八年期間，其二人既具有同財共居
      之事實，而系爭三件物品，復於其二人同居期間所購買，
      即難認究何人之單獨所有，應係告訴人及被告二人所共有
      者，且告訴人丙○○亦自承系爭洗衣機上所打的是明峮公
      司之統一編號，足見並非伊所單獨購買，至音響之東元家
      電製品保證書上客戶姓名雖係丙○○，然保證書僅係廠商
      交予客戶作為保固期間之證明，並未所有權之證明文件；
      另按摩椅之收件人雖亦係丙○○，然收件地址係寄送至：
      台中市○區○○路十一號名君（實為明峮）大飯店，而此
      亦未能證明告訴人丙○○即係按摩椅之所有權人。綜上各
      情，是本件亦難僅憑告訴人丙○○之片面指述，及現場照
      片、洗衣機發票、音響（東元家電製品）之保證書、休閒
      家按摩躺椅之收件人封面等物，即遽認被告有何不法所有
      之意圖，既無法認定被告有不法所有意圖，即無法論以被
      告有於夜間侵入告訴人住宅偷竊之行為。
五、綜上所述，依本件之告訴人指訴、證述、證人證詞（均無法
    確認系爭三件物品之所有權歸屬）及卷內之各項證據資料，
    並無何具體事證，足認被告乙○○確有起訴書所載之加重竊
    盜犯行，公訴人此部分認定所依據之理由尚有未足，即未達
    確信真實之程度，尚有合理性懷疑之存在。此外，復查無其
    他積極證據，足認被告確有為本件之加重竊盜犯行，應認不
    能證明被告犯罪，揆諸前揭說明，自應依法就被告被訴之於
    夜間侵入住宅竊盜之加重竊盜犯行，為無罪判決之諭知。
據上論斷，應依刑事訴訟法第三百零一條第一項，判決如主文。
本案經檢察官丁○○到庭執行職務。
中    華    民    國    98    年    1     月    23    日
                  刑事第二庭    法  官  曾佩琦
以上正本證明與原本無異。
如不服本判決，應於收受送達後十日內向本院提出上訴書狀（應
敘述具體理由並附繕本）。
上訴書狀如未敘述理由，應於上訴期間屆滿後二十日內補提理由
書於本院。
                                書記官  林念慈
中    華    民    國    98    年    1     月    23    日


司法院資訊處製作；財團法人民間司法改革基金會備份。
